【裁判字號】    89,易,1617
【裁判日期】    891011
【裁判案由】    詐欺
【裁判全文】
台灣台中地方法院刑事判決                        八十九年度易字第一六一七號
    公  訴  人  台灣台中地方法院檢察署檢察官
    被      告  甲○○
右列被告因詐欺案件，經檢察官提起公訴（八十九年度偵字第四０一三號），本院判
決如左：
    主  文
甲○○無罪。
    理  由
一、公訴意旨略以：被告甲○○自民國八十八年五月間起至同年十一月間止，係台北
    縣三重市○○路○段一號四樓之三新品瓦斯公司之員工。於八十八年九月二十日
    十三時三十分許，因至臺中市南屯區○○○○街一００號八樓推銷瓦斯防爆開關
    ，而為告訴人乙○○誤認其係前來該大樓抄送瓦斯表之欣中天然氣股份有限公司
    （以下簡稱欣中公司）人員，乃請其代為裝設同址十樓新購房屋之瓦斯表，詎被
    告甲○○明知其任職之上開公司，並無從事裝設瓦斯表之業務，竟基於為自己不
    法所有之意圖，順勢佯為應允，並稱費用共計新台幣（下同）八千四百元，須先
    行繳付訂金四千二百元，翌日即會前來裝設等語，使告訴人乙○○陷於錯誤，而
    交付現款五千元。嗣甲○○並未依約前來裝表，告訴人乙○○始知受騙。因認被
    告甲○○涉有刑法第三百三十九條第一項之詐欺取財罪嫌云云。
二、按犯罪事實應依證據認定之，無證據不得推定其犯罪事實；又不能證明被告犯罪
    者，應諭知無罪之判決，刑事訴訟法第一百五十四條、第三百零一條第一項分別
    定有明文；且認定不利於被告之事實，須依積極證據，苟積極證據不足為不利於
    被告事實之認定時，即應為有利於被告之認定，更不必有何有利之證據，亦有最
    高法院三十年上字第八一六號判例可資參照；另刑法第三百三十九條第一項之詐
    欺取財罪，係以意圖為自己或第三人不法之所有，以詐術使人將本人或第三人之
    物交付為構成要件，所謂以詐術使人交付，必係被詐欺人因其詐術而陷於錯誤，
    始為相當，若其所用方法，不能認為詐術，亦不致使人陷於錯誤，即不構成本罪
    ，最高法院四十六年台上字第二六０號判例可資參照。本件公訴人認被告甲○○
    涉有刑法第三百三十九條第一項之詐欺罪嫌，無非以右揭犯罪事實，業據告訴人
    乙○○於警訊及偵查中指述綦詳，及告訴人乙○○事後另請欣中公司裝設之瓦斯
    表照片二張等為其論據。訊據被告甲○○固坦承有於右揭時地向告訴人推銷瓦斯
    防爆器及收取定金五千元等情不諱，惟堅決否認有何詐欺之犯行，辯稱略以：伊
    是菩民實業有限公司員工，伊當時是穿公司服裝去，不是穿欣中公司服裝，伊公
    司瓦斯防爆器名稱是「新品」，服裝亦印有「新品」，伊是去裝防爆器開關，因
    防爆器開關台語叫「磅表」，所以引起誤會，伊利用當兵放假三天，第一天及第
    二天先去推銷，確定客戶之後，第三天再去公司拿貨來裝，定金則先收一半，伊
    去被害人那裡有先在警衛室登記伊姓名及身分證字號，伊是九月二十號跟被害人
    收了錢，因隔天九二一大地震，伊二十二日回部隊，直到十月底才放假，伊有先
    打電話給伊經理丙○○，請他來幫忙裝被害人之防爆器，伊以為丙○○有去裝，
    而且地震以後被害人電話一直打不通，直到十一月六日警察找伊作筆錄，伊還以
    為伊經理有去裝，才向警察說有去裝防爆器，後來有把錢還給被害人，這應是誤
    會，伊沒有詐欺之意等語。經查被告為菩民公司員工，於當日向告訴人乙○○推
    銷防爆器時係著該公司服裝，並非著欣中公司服裝，亦未自稱欣中公司員工，此
    為告訴人所不否認（見本院八十九年六月十五日審理筆錄），復有八十八年各類
    所得扣繳暨免扣繳憑單影本一紙在卷可參，而菩民公司確係經營瓦斯防爆器相關
    行業，亦據證人即曾任職該公司之經理丙○○到庭證述屬實，是被告確係菩民公
    司員工及並未冒稱欣中公司員工甚明，此應係告訴人主觀上誤以為被告係欣中公
    司員工所致，而被告辯稱瓦斯防爆器開關與台語「磅錶」係有同意或相似之意而
    引起誤會亦屬可能，是被告既係任職於有經營瓦斯防爆器之菩民公司，則其前往
    告訴人住宅推銷防爆器，其主觀上應無以裝瓦斯表為餌借以訛詐告訴人裝瓦斯防
    爆器來詐欺告訴人之必要。次查被告係於八十八年九月二十日利用其當兵休假三
    日期間至告訴人住宅推銷瓦斯防爆器，並先於告訴人住宅大樓警衛室登記其姓名
    及國民身分證統一編號，業據被告供述甚詳，告訴人對此亦不否認，復有台中市
    警察局第四分局八十九年九月四日八九中分四刑字第一六七五五號函所附之告訴
    人住處訪客登記簿影本一紙在卷足參，茍被告於推銷防爆器之初即具不法所有之
    詐欺意圖，豈有於訪客登記簿上書寫自己真實姓名及國民身分證統一編號而自暴
    身分之理。末查被告於八十八年九月二十日向告訴人推銷防爆器而先收五千元定
    金之後，因翌日凌晨即發生九二一大地震，被告欲返回部隊，於打告訴人之手機
    時因地震關係致無法聯絡告訴人，而告訴人對於其手機於地震期間無法通訊亦不
    否認，況被告亦聯絡其公司經理丙○○表示伊返回部隊，請其前來台中替告訴人
    裝防爆器，嗣因丙○○人在北部，業務繁忙而無法即時至台中安裝防爆器，其後
    即遺忘此事，業據丙○○於本院審理時到庭結證屬實，是被告於因地震返回部隊
    前已聯絡公司經理前來替告訴人安裝防爆器應屬實情，且被告於警訊筆錄之後知
    悉其經理確未替其安裝告訴人住宅之瓦斯防爆器時，即將五千元定金返還告訴人
    ，益徵被告並無不法所有之詐欺意圖。綜上所述，參以被告係利用當兵休假期間
    ，著公司服裝前往推銷防爆器，並未向告訴人冒稱係欣中公司人員及於訪客登記
    簿上填寫真實姓名、國民身分證統一編號、確有於返回部隊前聯絡告訴人及被告
    公司經理丙○○處理此事，惟因告訴人手機受地震影響而無法聯絡及丙○○事後
    因故遺忘此事等情以觀，被告辯稱係誤會所致而無詐欺之意，衡情應與事實相符
    而堪採信，揆諸首揭最高法院判例意旨，被告所為核與詐欺取財罪之構成要件尚
    屬有間，尚難以被告已收訂金而未履行裝防暴器之約定，即遽推論被告涉有詐欺
    取財之犯行。至被告所為是否致告訴人受有損害，乃屬債務是否履行之民事糾葛
    ，告訴人宜另循民事訴訟程序解決，此外，本院復查無其他積極之證據，足認被
    告確有如公訴人所指之詐欺取財犯行，是本件既不能證明被告犯罪，自應諭知無
    罪之判決。
據上論斷，應依刑事訴訟法第三百零一條第一項，判決如主文。
本案經檢察官許睦坪到庭執行職務。
中      華      民      國      八十九      年    十    月      十一    日
                              台灣台中地方法院刑事第六庭
                                  法  官  簡賢坤
右正本證明與原本無異。
如不服本判決，應於判決送達後十日內向本院提出上訴狀，上訴於臺灣高等法院臺中
分院( 須附繕本 )。
                                  書記官
中    華    民    國      八十九      年       十      月     十一    日


司法院資訊處製作；財團法人民間司法改革基金會備份。
